臺灣臺中地方法院民事判決　九十四年度重訴字第一二八號
　　原　　　告　乙○○
　　原　　　告　丙○○
　　訴訟代理人　林洸鍇　律師
　　被　　　告　甲○○
右當事人間請求損害賠償事件，經本院於民國九十四年三月二十八日言詞辯論終結，
判決如左：
    主      文
被告應給付原告丙○○新臺幣肆拾貳萬壹仟參佰元及自民國九十三年十二月九日起至
清償日止按年息百分之五計算之利息。
被告應給付原告丙○○新臺幣伍佰參拾壹萬零伍佰捌拾玖元及自民國九十三年十二月
九日起至清償日止按年息百分之五計算之利息。
被告應給付原告乙○○新臺幣伍佰伍拾萬零壹佰肆拾貳元及自民國九十三年十二月九
日起至清償日止按年息百分之五計算之利息。
原告其餘之訴駁回。
訴訟費用由被告負擔。
本判決第一項得假執行；原告其餘勝訴部分，於原告丙○○以新臺幣壹佰柒拾柒萬元
、原告乙○○以新臺幣壹佰捌拾參萬元為被告供擔保後，得假執行；但被告如分別以
新臺幣伍佰柒拾參萬壹仟捌佰捌拾玖元、新臺幣伍佰伍拾萬零壹佰肆拾貳元為原告丙○○、乙○○預供擔保後，得免為假執行。
原告其餘假執行之聲請駁回。
    事實及理由
一、原告起訴主張：
  (一)被告甲○○為楊佩紋之溜冰課程教練，對於楊佩紋有單向同性愛戀情結，因楊佩
    紋無意再與被告往來，使被告陷入感情糾葛之錯亂情緒中，遂於民國（下同）九
    十三年五月十九日下午三時許後，購買壽司、味噌湯、柳橙汁、鮮奶，並將磨成
    粉末之鎮靜安眠藥共八顆分別滲入鮮奶、柳澄汁、味噌湯中；於同日下午四時許
    ，接楊佩紋下課至其位於臺中市○○區○○路四段二七號五０六室租處，與楊佩
    紋共同食用滲有鎮靜安眠藥之鮮奶、柳澄汁、味噌湯，陪伴楊佩紋寫完作業，而
    在楊佩紋躺在床上休憩入眠之際，被告不斷反覆地思索如何可以同時自殺及殺害
    楊佩紋之方式，同日晚上九時許，被告將楊佩紋從睡夢中叫醒，打算送楊佩紋回
    家，卻因早已萌生殺意而駕駛車牌號碼Ｂ四─四三一○號自小客車，載著昏睡狀
    態的楊佩紋到臺中縣太平市頭汴山區蝙輻洞附近產業道路上，於同日晚上十時許
    ，被告想要自己先自殺讓楊佩紋心生愧咎，遂持童軍繩到後座準備自戕，卻因楊
    佩紋在前座醒來而作罷，又拿出五顆鎮靜安眠藥，謊稱係提神之維他命Ｃ錠，使
    楊佩紋不疑有他而服用四顆，須臾楊童再次深沉昏睡，被告乃從後座持童軍繩繞
    在前座楊佩紋之頸部，因楊佩紋已因服用過量安眠鎮靜藥而陷入深度昏迷，無法
    抵抗，被告再緊將楊佩紋的頭部摟在胸前，終致楊童因鼻口壓迫而窒息死亡，案
    經臺中地方法院檢察署檢察官提起公訴，鈞院以九十三年度少連重訴字第五號判
    決被告殺人罪刑在案。
  (二)原告丙○○、乙○○分別為楊佩紋之父、母，依民法第一百八十四條第一項前段
    、第一百九十二條、第一百九十四條得向被告請求賠償損害：
  1.殯葬費：原告丙○○因楊佩紋死亡支出殯葬費新臺幣（下同）四十二萬一千三百
    元。
  2.扶養費：原告丙○○為楊佩紋之父，原告乙○○為楊佩紋之母，楊佩紋於七十九
    年十月二十六日出生，至九十三年五月十九日被殺死亡時年為十三歲，至其成年
    （九十九年十月二十六日）起至原告二人之平均餘命終止之日，楊佩紋對原告二
    人應負扶養義務。楊佩紋死亡時，原告丙○○（四十九年三月五日生）時年為四
    十四歲，原告乙○○（五十二年十一月十日生）時年為四十歲，依九十一年臺灣
    省簡易生命表平均餘命分別尚有三一．九六年、四０．三一年，再依九十一年度
    扶養親屬免稅額七萬四千元，以年利率百分之五複式霍夫曼式計算法扣除中間利
    息為計算標準，原告丙○○一次得請求給付扶養費一百三十九萬一千五百七十六
    元；原告乙○○一次得請求給付扶養費一百六十萬一千五百五十四元。
  3.精神慰撫金：被害人楊佩紋為原告二人之女，自幼乖巧伶俐、善解人意，深得父
    母疼愛，被告竟殘酷、冷血的結束楊佩紋年輕的生命，原告白髮人送黑髮人，徹
    夜無眠、肝心為碎裂，且賭物思人，不能自己竟至家人東西飄散，夫妻南北分隔
    以致均搬離傷心地，冀以療傷，全因被告冷血造成，原告二人所受精神上之痛苦
    實難銘狀，原告二人爰各請求六百萬元之精神慰撫金。
  4.綜上，原告丙○○請求之金額合計為七百八十一萬二千八百七十六元、原告乙○○請求之金額合計為七百六十萬一千五百五十四元。並聲明請求判決：被告應分
    別給付原告上開金額及自起訴狀繕本送達被告翌日起至清償日止，按年息百分之
    五計算之利息；原告願供擔保，聲請宣告假執行。
二、被告對本院九十三年度少連重訴字第五號判決認定之事實不表爭執，並認諾原告
    丙○○有關殯葬費之請求，惟以被害人有扶養能力之始期係以其成年為適格之年
    齡，被害人楊佩紋死亡時原告丙○○時年四十四歲、原告乙○○時年四十歲，至
    楊童成年時，原告丙○○應為五十歲、原告乙○○應為四十六歲，依九十一年臺
    灣省簡易生命表，原告丙○○、乙○○之平均餘命應為二十六年、三十四年，再
    依九十一年扶養親屬免稅額七萬四千元計算，原告丙○○、乙○○一次得請求之
    扶養費應分別為一百二十一萬二千零四十二元及一百四十四萬六千九百八十二元
    ，又原告另育有其他子女似應扣除其他子女扶養之金額。另精神慰撫金部分原告
    均請求六百萬元，被告認為似嫌過高，被告目前身陷牢獄，以現有經濟能力及將
    來出獄後之社會地位、工作能力等因素考量，被告雖極有意願賠償原告，唯恐無
    法負擔此一龐大賠償金額，請求依法酌定精神慰撫金之數額等語置辯。並聲明請
    求判決：原告之訴及假執行之聲請均駁回；如受不利判決，願供擔保請准免為假
    執行之宣告。
三、兩造不爭執之事實：
  (一)本院九十三年度少連重訴字第五號刑事判決所認定之事實。
  (二)原告丙○○支出殯葬費新台幣肆拾貳萬壹仟佰元整。
  (三)原告丙○○除楊佩紋外，另育有楊明洋、楊茹雲二名子女及配偶乙○○應對原告
    丙○○負扶養義務，楊佩紋對原告丙○○撫養義務為四分之一；原告乙○○除楊
    佩紋外，另育有楊明洋一名子女及配偶丙○○應對原告乙○○負扶養義務，楊佩
    紋對原告乙○○撫養義務為三分之一。
  (四)原告符合法律規定受撫養之要件無法維持生活。
四、得心證之理由：
  (一)原告主張被告殺害原告二人之女楊佩紋之事實，即本院九十三年度少連重訴字第
    五號刑事判決認定之事實，有前開刑事判決書附卷可憑，且為被告所不爭執，堪
    信屬實。
  (二)按因故意或過失，不法侵害他人之權利者，負損害賠償責任；不法侵害他人致死
    者，對於支出醫療費及增加生活上需要之費用或殯葬費之人，亦應負損害賠償責
    任，被害人對於第三人負有法定扶養義務者，加害人對於該第三人亦應負損害賠
    償責任；又不法侵害他人致死者，被害人之父、母、子、女及配偶，雖非財產上
    之損害，亦得請求賠償相當之金額，分別為民法第一百八十四條第一項、第一百
    九十二條第一項、第二項、第一百九十四條分別定有明文。被告故意不法侵害被
    害人楊佩紋，致被害人死亡之事實業經認定如前，原告分別為被害人之父、母（
    有原告提出之戶籍謄本為證）自得請求非財產上之損害；原告丙○○係為被害人
    支出殯葬費用之人，亦得請求賠償所支出之殯葬費；另原告同時為被害人法律上
    應負法定扶養義務之人，依上開說明，亦得請求法定扶養費。
  (三)茲就原告所請求賠償費用，是否應予准許，分述如後：
  1.原告丙○○支出殯葬費四十二萬一千三百元部分：已據原告丙○○提出支出殯葬
    費之統一發票一紙、收據二紙、證明單二紙（以上均影本）為證，且據被告認諾
    原告丙○○此部分之請求，應本於被告之認諾為其敗訴之判決。
  2.扶養費部分：
  (1)按被害人雖尚無扶養其父母之能力，但其父母將來既賴其扶養，苟無反對情形，
    不得謂其將來亦無扶養能力。侵害被害人將來應有之扶養能力，即與侵害其父母
    將來應受扶養之權利無異，其父母得因此訴請賠償；又直系血親相互間有扶養之
    義務，該上訴人等既係法定應受扶養權利之人，則俟其子女成年後，非無此項期
    待權而享利益，且社會上亦無所生子女長大後不應扶養父母之習慣，最高法院五
    十四年度台上字第三一九０號、五十九年台上字第一五二五號裁判可供參照。
  (2)依前揭裁判意旨，子女對父母之扶養義務應自其成年後，有扶養能力時負擔之，
    查本件原告丙○○、乙○○為被害人之父母，分別於四十九年三月五日、五十二
    年十一月十日出生，被害人於七十九年十月二十六日出生，九十三年五月十九日
    死亡，被害人死亡時，原告丙○○、乙○○時年分別四十四歲、四十歲。依照內
    政部編九十二年臺灣地區簡易生命表（男性）所示，原告丙○○之平均餘命應為
    三二．０七，依照九十二年臺灣地區簡易生命表（女性）所示，原告乙○○之平
    均餘命應為四０．六七，惟被害人死亡時年為十三歲，至其成年（九十九年十月
    二十六日）尚有六年又五個月（即6．42年），則原告丙○○、乙○○於其平均
    餘命內得受被害人扶養之年數分別為二五．六五年（32．07－6．42＝25．65）
    及三四．二五年（40．67－6．42＝34．25）。又依九十二年度之受扶養親屬免
    稅額為每年七萬四千元，依霍夫曼計算式計算扣除中間利息，原告丙○○若受單
    一扶養人之扶養費用應為一百二十四萬二千三百五十七元【即年別5%複式霍夫曼
    計算法（第一年不扣除中間利息），其計算式為：[74000×16.00000000（此為
    應受扶養25年之霍夫曼係數）＋74000×0.65×（16.00000000－00.00000000 ）
    ]＝0000000（小數點以下四捨五入）】；原告乙○○若受單一扶養人之扶養費用
    應為一百五十萬零四百二十七元【即年別5%複式霍夫曼計算法（第一年不扣除中
    間利息），其計算式為：[74000×20.00000000（此為應受扶養34年之霍夫曼係
    數）＋74000X0.25×（20.00000000－00.00000000）]＝0000000（小數點以下四
    捨五入）】。
  (3)又查原告丙○○、乙○○除被害人之外，分別育有二名子女、一名子及配偶應對
    原告負扶養義務，此有原告提出之戶籍謄本為證，且為兩造所不爭執，則被害人
    對原告丙○○應負之扶養義務為四分之一；對原告乙○○應負之扶養義務為三分
    之一。依此計算原告丙○○、乙○○二人因被害人死亡，所得請求之扶養費應分
    別為三十一萬零五百八十九元【即0000000÷4＝310589（元以下四捨五入）】、
    五十萬零一百四十二元【即0000000÷3＝500142（元以下四捨五入）】，原告分
    別請求之金額於上述數額內，自屬有據，應予准許，逾此數額部分則不應准許。
  3.精神慰撫金部分：
    原告丙○○、乙○○主張為被害人之父母，因被害人死亡，均請求慰撫金六百萬
    元等語，被告則以其現有經濟能力無力負擔此賠償數額抗辯原告所請求之慰撫金
    過高，按慰撫金係以精神上所受無形之痛苦為準，請求慰藉金之賠償，其核給之
    標準，須斟酌雙方之身分、資力與加害程度及其他各種情形核定相當之數額。且
    所謂「相當」，應以實際加害情形與其名譽影響是否重大及被害人之身分、地位
    與加害人之經濟情況等關係定之，最高法院八十六年度臺上字三五三七號著有判
    決意旨可參。本院審酌原告丙○○、乙○○現年分別為四十五歲及四十一歲，原
    告丙○○為中正預校肄業、原告乙○○為高雄市立三信高級商業職業學校畢業，
    ，原告丙○○目前赴逸紀企業有限公司大陸事業部工作、每月薪資約五至六萬元
    ，原告乙○○目前無業，因被害人之死亡為免賭物思人而搬離原有住處，且夫妻
    二人分散二地及其等之財產狀況（詳如卷附稅務電子閘門財產所得調件明細表所
    示），被告甲○○，現年二十九歲，學歷為萬能工專畢業，原從事溜冰教練工作
    ，每月收入二萬五千元，及其財產情形（詳如卷附稅務電子閘門財產所得調件明
    細表所示），另參酌被害人年僅十三歲，原有大好青春歲月，且受原告二人殷殷
    期盼，因被告之不法侵害而再無同享天倫之日等一切情狀，認原告丙○○、乙○○，分別請求被告給付精神慰撫金於五百萬元之範圍內，尚屬允當，逾越上開所
    示之請求，則屬過高，且非被告經濟能力所得負擔，不應准許。
  (四)綜上所述：原告丙○○、乙○○因本件侵權行為所得請求被告賠償之金額分別為
    五百七十三萬一千八百八十九元（421300＋310589＋0000000＝0000000）、五百
    五十萬零一百四十二元（500142＋0000000＝0000000）。從而，原告依侵權行為
    之法律關係請求被告給付原告丙○○五百七十三萬一千八百八十九元、原告乙○○五百五十萬零一百四十二元及均自起訴狀繕本送達翌日即九十三年十二月九日
    起至清償日止按年息百分之五計算之利息，為有理由，應予准許，逾此數額之請
    求則無理由，應予駁回。
五、原告及被告分別陳明願供擔保，聲請宣告假執行或免為假執行，經核原告丙○○
    請求賠償殯葬費部分，經被告認諾，應依職權宣告假執行，原告其餘勝訴部分，
    合於法律規定，爰分別酌定相當之擔保金額宣告之；至原告其餘假執行之聲請，
    因訴之駁回而失所依附，不予准許。
六、訴訟費用負擔及假執行之依據：民事訴訟法第七十九條、第三百八十九條第一項
    第一款、第三百九十條第二項、第三百九十二條第二項。
中　　　華　　　民　　　國　　九十四　　年　　　四　　　月　　十一　　日
~B臺灣臺中地方法院民事第三庭
~B法　　　官　陳　文　爵
右為正本係照原本作成。
如不服本判決，應於判決送達後二十日內，向本院提出上訴狀。
中　　　華　　　民　　　國　　九十四　　年　　　四　　　月　　 十二　　 日
~B法院書記官
